【裁判字號】    98,裁,683
【裁判日期】    980319
【裁判案由】    殯葬管理條例
【裁判全文】
最  高  行  政  法  院  裁  定
                                       98年度裁字第683號
上  訴  人  甲○○
被 上訴 人  臺中縣政府
代  表  人  乙○○
上列當事人間殯葬管理條例事件，上訴人對於中華民國97年11月
27日臺中高等行政法院97年度訴字第312號判決，提起上訴，本
院裁定如下：
    主  文
上訴駁回。
上訴審訴訟費用由上訴人負擔。
    理  由
一、按對於高等行政法院判決之上訴，非以其違背法令為理由，
    不得為之，行政訴訟法第242條定有明文。依同法第243條第
    1項規定，判決不適用法規或適用不當者，為違背法令；而
    判決有同條第2項所列各款情形之一者，為當然違背法令。
    是當事人對於高等行政法院判決上訴，如依行政訴訟法第24
    3條第1項規定，以高等行政法院判決有不適用法規或適用不
    當為理由時，其上訴狀或理由書應有具體之指摘，並揭示該
    法規之條項或其內容；若係成文法以外之法則，應揭示該法
    則之旨趣；倘為司法院解釋或本院之判例，則應揭示該判解
    之字號或其內容。如以行政訴訟法第243條第2項所列各款情
    形為理由時，其上訴狀或理由書，應揭示合於該條項各款之
    事實。上訴狀或理由書如未依此項方法表明，或其所表明者
    與上開法條規定不合時，即難認為已對高等行政法院判決之
    違背法令有具體之指摘，其上訴自難認為合法。
二、本件上訴人對於臺中高等行政法院判決上訴，主張：被上訴
    人認上訴人未經申請核准，擅自將所有臺中縣新社鄉○○○
    段194地號一般農業區農牧用地之土地（下稱系爭土地），
    違規供人開挖整地、設置墳墓，嗣被上訴人依內政部訴願決
    定意旨，以95年8月8日府民宗字第0950217599號裁處書通知
    上訴人：「一、應立即停止一切開發、興建、營運或販售墓
    基，拒不從者，除強制拆除或恢復原狀外，並處新臺幣（下
    同）60萬元以上3百萬元以下罰鍰。二、應於96年2月8日前
    依殯葬管理條例規定改善將違規土地上墳墓遷葬恢復原狀或
    補辦手續，屆期仍未改善，將處30萬元以上1百萬元以下罰
    鍰。」上訴人不服，循序提起行政訴訟，經原審法院履勘現
    場，並囑東勢地政事務所測量系爭土地邊界，認系爭土地上
    有墳墓24座，則被上訴人於95年8月8日作成系爭處分時，遽
    認其違規供人設置墳墓77座，有認定事實錯誤之違法，乃以
    95年度訴字第00769號判決：「訴願決定及原處分關於命原
    告（即上訴人）應於96年2月8日前依殯葬管理條例規定改善
    ，將違規土地上墳墓遷葬恢復原狀或補辦手續部分均撤銷。
    原告其餘之訴駁回。」被上訴人旋據以96年12月11日府民宗
    字第0960345283號裁處書通知上訴人：「應於97年3月20日
    前依殯葬管理條例規定改善將臺中縣新社鄉○○○段194地
    號土地上墳墓遷葬恢復原狀或補辦手續，屆期仍未改善，將
    處30萬元以上1百萬元以下罰鍰。」上訴人仍不服，循序提
    起本件行政訴訟。惟查系爭土地位於臺中示範公墓旁，因其
    無明顯界址，遭人擅自於上施作墳墓，被上訴人應依公權力
    查明實際違規濫葬之人，而原判決未命被上訴人舉證上訴人
    係殯葬設施經營業者，僅以上訴人於68年2月間即取得系爭
    土地，而臆測上訴人違反殯葬管理條例，顯違反舉證責任原
    則。況上訴人並未將系爭土地作大規模開發設置殯葬設施，
    或供人營葬屍體，被上訴人卻援引殯葬管理條例第7條為處
    罰依據，顯屬違法，原判決對此有利上訴人之證據未予說明
    不採之理由，亦屬違背法令等語，雖以該判決違背法令為由
    ，惟核其上訴理由，係就原審取捨證據、認定事實之職權行
    使，指摘其為不當，並就原審已論斷者，泛言未論斷，或就
    原審所為論斷，泛言其論斷矛盾，而非具體表明合於不適用
    法規、適用法規不當、或行政訴訟法第243條第2項所列各款
    之情形，難認對該判決之如何違背法令已有具體之指摘。依
    首開規定及說明，應認其上訴為不合法。
三、據上論結，本件上訴為不合法。依行政訴訟法第249條第1項
    前段、第104條、民事訴訟法第95條、第78條，裁定如主文
    。
中    華    民    國    98    年    3     月    19    日
                    最高行政法院第五庭
                        審判長法官  黃  璽  君
                              法官  胡  方  新
                              法官  鄭  忠  仁
                              法官  黃  本  仁
                              法官  吳  東  都
以  上  正  本  證  明  與  原  本  無  異
中    華    民    國    98    年    3     月    20    日
                              書記官  彭  秀  玲


司法院資訊處製作；財團法人民間司法改革基金會備份。
